【裁判字號】    94,交訴,73
【裁判日期】    950315
【裁判案由】    肇事遺棄罪等
【裁判全文】
臺灣桃園地方法院刑事判決              94年度交訴字第73號
公  訴  人  臺灣桃園地方法院檢察署檢察官
被      告  甲○○
選任辯護人  羅美鈴律師
上列被告因肇事遺棄罪等案件，經檢察官提起公訴（94年度偵字
第7701號），本院判決如下：
    主  文
甲○○因過失傷害致人重傷，處有期徒刑捌月。又駕駛動力交通
工具肇事，致人受傷而逃逸，處有期徒刑捌月。應執行有期徒刑
壹年貳月。
甲○○服用酒類，不能安全駕駛動力交通工具而駕駛，處拘役伍
拾日，如易科罰金，以參佰元（即新臺幣玖佰元）折算壹日。
    事  實
一、甲○○為無駕駛執照之人，明知服用酒類後呼氣所含酒精成
    分超過每公升0.25毫克不得駕車，否則有違汽車駕駛人之注
    意義務，又服用酒類呼氣所含酒精成分超過每公升0.55毫克
    ，身心即因酒力所困，不能安全駕駛，竟自民國94年4 月1
    日凌晨2 時許起至同日凌晨4 時許止，在桃園縣新屋鄉某處
    撞球場內，飲用啤酒十餘罐後，致辨識力、注意力、反應力
    均減弱至不能安全駕駛之程度，仍執意駕駛車號4537－KS號
    自用小客車載女友乙○○欲返回中壢市住處，嗣於同日上午
    5 時許，行經桃園縣中壢市○○路○ 段339 號南往北之車道
    時，亦明知行車速度應依標誌或標線之規定，若無標誌或標
    線，市區道路時速不得超過50公里，又汽車駕駛人應注意車
    前狀況，並隨時採取必要之安全措施，以避免危險之發生，
    而依當時情況雖有雨，惟已有晨光、柏油路面無缺陷或障礙
    物，視距良好等情況，又無不能注意之情形，甲○○卻以時
    速70公里之速度行駛該市區道路上，又疏未注意車前狀況，
    適逢丁○○騎乘車號TZP －136 號輕型機車沿中壢市○○路
    由北往南方向車道行駛，行至桃園縣中壢市○○路○ 段339
    號前欲左轉進入對向車道時，甲○○所駕駛之4537－KS號自
    用小客車車頭與丁○○騎乘之TZP －136 號輕型機車車頭及
    車身發生擦撞，在此強烈撞擊下，甲○○之自小客車保險桿
    、引擎蓋凹陷、擋風玻璃碎裂，丁○○因此人車倒地，機車
    向前滑行約23.6公尺，滑行途中機車車椅墊及丁○○之安全
    帽均不堪摩擦而掉落在地面，經路人報警後，丁○○送往附
    近之華揚醫院急救，經診斷受有顱內出血、臉部開放性傷口
    等傷害，到院前已無生命跡象，經緊急救治後雖恢復生命跡
    象而轉院送往林口長庚醫院治療，仍因遭撞擊受有頸椎移位
    併四肢癱瘓、缺氧性腦病變、呼吸衰竭、肺炎等傷害，嗣經
    治療仍癱瘓在床，無意識及行動自理能力、四肢癱瘓已達無
    法復原之重傷害程度；詎甲○○明知其駕車肇事，致丁○○
    受有傷害倒於路邊，卻未停車察看或為任何救助行為，反駕
    駛該自小客車往前駛離現場並左轉進入中北路2 段373 巷，
    再轉進中北路2 段373 巷5 弄10號前停放，復即下車拆卸該
    自小客車後車牌，併同遭撞擊而於停車時掉落之前車牌藏放
    在車內，欲隱匿其肇事之情；嗣於同日上午5 時30分許，甲
    ○○假借就醫而前往華陽醫院欲了解丁○○就醫情況，為在
    場等候之警員察覺有異而懷疑甲○○為肇事人，經再三詢問
    後甲○○始承認肇事，並於同日上午5 時48分許，以呼氣酒
    精測試器測出甲○○呼氣所含酒精濃度達每公升0.59毫克，
    始悉上情。
二、案經被害人丁○○配偶丙○○告訴及桃園縣政府警察局報請
    臺灣桃園地方法院檢察署檢察官偵查起訴。
    理  由
一、訊據被告甲○○於本院審理中坦承92年4 月1 日駕車前有在
    桃園縣新屋鄉某撞球場飲用酒類後，無照駕駛4537－KS號自
    用小客車上路往中原大學方向回家，行經桃園縣中壢市○○
    路○ 段339 號時因過失與欲左轉之被害人丁○○駕駛之TZP
    －136 號輕型機車發生擦撞，被害人因而受有頸椎移位併四
    肢癱瘓、缺氧性腦病變、呼吸衰竭、肺炎等傷害，嗣經治療
    仍癱瘓在床無意識及行動自理能力、四肢癱瘓已達無法復原
    之重傷害程度等情不諱，惟辯稱：當時發生車禍被害人也有
    過失，且伊肇事後車子煞車故障因而滑行至中北路2 段373
    巷5 弄10號前，並非要肇事逃逸，又伊於同日上午5 時30分
    許前往華揚醫院時，知道警察會在醫院，就是要去跟警察說
    被害人是伊撞的，故伊有向警察自首云云。經查：
  (一)飲用酒類後不能安全駕駛動力交通工具而駕駛罪部分：被告
    於警詢、偵查中及本院審理中坦承於92年4 月1 日凌晨2 時
    至4 時許，在桃園縣新屋鄉某處撞球場內飲用啤酒十餘罐後
    ，駕駛4537－KS號自用小客車上路，嗣因與被害人騎乘TZP
    －136 號輕型機車發生撞擊，為警於同日上午5 時49分許測
    得其呼氣所含酒精濃度達每公升0.59毫克等情（偵卷第8 、
    41 頁 、本院95年3 月1 日審判筆錄第12頁），並有桃園縣
    政府警察局中壢分局酒精測定紀錄表可參，按依交通部運輸
    研究所79年8 月對駕駛人行為之研究（酒醉駕車對駕駛行為
    之分析研究）指出，吐氣每公升酒精含量0.25毫克等於血液
    中酒精濃度（Blood Alcohol Concentratio n，簡稱ＢＡＣ
    ）百分之0.05（亦即每100 毫升血液中含50毫克酒精），而
    (1)ＢＡＣ到達百分之0.03至百分之0.05時，對駕駛能力之影
    響為：多數駕駛人心境逐漸幻不定、視覺與反應靈敏性減弱
    、對速度及距離的判斷力差。對心理行為之影響為：觀察力
    逐漸欠缺、心情漸趨輕鬆、自信心增加、多話、精神狀況處
    於陶醉感；(2)ＢＡＣ到達百分之0.05至百分之0.08時，對駕
    駛能力之影響為：反應遲純、駕駛能力受損、遲而不決或決
    而不行。對心理行為之影響為：情緒鬆弛、感情與行為趨向
    誇張、肌肉不協調、精神處於興奮狀態；(3)ＢＡＣ到達百分
    之0.08至百分之0.15時，對駕駛能力之影響為：判斷力嚴重
    受到影響、能與精神協調受損、駕駛之體能困難增加。對心
    理行為之影響為：產生情緒異常現象、步伐不平穩、言語不
    清、反應惡劣、記憶及判斷力受損、精神處於錯亂狀態；(4)
    超過百分之0.15，對駕駛人能力之影響為：無法開車。對心
    理行為之影響為：爛醉如泥、失去知覺可能致死、精神處於
    昏睡狀態，本件被告經警測得呼氣酒精濃度達每公升0.59毫
    克，相當血液中酒精濃度達百分之0.118 已如前述，參酌上
    開說明，顯見被告該時駕駛汽車之判斷力、精神協調、駕駛
    體能、精神狀態等均已受影響，再參被告於查獲後經警觀察
    有駕駛操控力欠佳情形、腳步不穩、語無倫次、含糊不清等
    情狀，亦有桃園縣政府警察局中壢分局普仁派出所警員製作
    之刑法第185 條之3 （酒後駕車）案件觀察記錄表可資佐證
    （偵卷第18頁），被告顯已達到因飲酒不能安全駕駛之程度
    ，被告此部分之犯行明確。
  (二)過失傷害致重傷罪部分：被告於92年4 月1 日飲用啤酒後駕
    車上路，於同日上午5 時許，行經桃園縣中壢市○○路○ 段
    339 號南往北之車道前，以時速70公里之速度行駛該市區道
    路上，被害人當時騎乘車號TZP －136 號輕型機車沿中壢市
    ○○路由北往南方向車道行駛，行至桃園縣中壢市○○路○
    段339 號前欲左轉進入對向車道時，被告所駕駛之4537－KS
    號自用小客車車頭與被害人騎乘之TZP －136 號輕型機車車
    頭及車身發生擦撞，被害人因而受傷等情，除據被告於警詢
    、偵查及本院審理中坦承不諱外（偵卷第7 、34、41頁、本
    院94年9 月28日準備程序筆錄第2 頁、95年3 月1 日審判筆
    錄第13頁），亦有桃園縣政府警察局中壢分局道路交通事故
    調查報告表(一)、現場圖、現場暨車損照片12張可稽（偵卷第
    21、22、29至31頁、47至49頁）；按行車速度，依標誌或標
    線之規定，若無標誌或標線者，應依左列規定：一、在市區
    道路時速不得超過50公里，在郊外道路時速不得超過60公里
    。但在未劃設車道線或行車分向線之道路，市區時速不得超
    過30公里，郊外時速不得超過40公里。汽車行駛時，駕駛人
    應注意車前狀況及兩車併行之間隔，併隨時採取必要之安全
    措施；汽車駕駛人有左列情形之一者，不得駕車：二、飲用
    酒類或其他類似物後吐氣所含酒精濃度超過每公升0.25毫克
    或血液中酒精濃度超過百分之0.05以上者。道路交通安全規
    則第93條第1 項第1 款、第94條第3 項、第114 條第2 款定
    有明文，而當時情況雖有雨，惟已有晨光、市區道路○○路
    面無缺陷或障礙物，視距良好等情況，有上開道路交通事故
    調查報告表(一)可參，並無其他不能注意之情況，被告竟仍飲
    用酒類後呼氣酒精濃度超越每公升0.25毫克駕車上路，以時
    速70公里之速度行駛在速限為時速50公里之市區道路上，而
    疏未注意車前狀況，與被害人所駛來之TZP －136 號輕型機
    車發生撞擊，被告於此車禍之發生顯有過失。至被告辯稱：
    被害人亦有過失一節，依上開桃園縣政府警察局中壢分局道
    路交通事故調查報告表(一)、現場圖（偵卷第21、22頁）顯示
    ：被告行駛之車道上疑有被害人所騎乘機車之刮地痕長達23
    .6 公 尺，其走向為由南往北而止於被害人機車倒臥處，又
    被告行駛之車道上遺留被害人之機車椅墊、被害人車道靠近
    行車分向線附近遺落被害人之安全帽等情，可認車禍發生碰
    撞位置係在被告行駛車道靠近行車分向線位置處，應屬明確
    ，被告所稱被害人正欲左轉一節固認與事實相符，惟案發地
    點中北路2 段339 號前之道路係劃設行車分向線，有上開現
    場圖可參，按行車分向線，用以劃分路面成雙向車道，指示
    車輛駕駛人靠右行車，分向行駛，道路交通標誌標線號誌設
    置規則第181 條第1 項定有明文，該行車分向線並未禁止跨
    越或迴轉，縱令被害人欲左轉而跨越被告行駛之車道，以被
    告當時酒後之精神狀態、時速遠高於該路段速度限制等嚴重
    違反行車注意義務之情節，亦難認定被害人有左轉車未讓直
    行車先行之過失，被告辯以被害人有所過失一節，難為本院
    採認。而被害人於車禍發生後，先送往華揚醫院急救，經診
    斷受有顱內出血、臉部開放性傷口等傷害，到院前已無生命
    跡象，緊急救治後雖恢復生命跡象而轉院送往林口長庚醫院
    治療，仍因遭撞擊受有頸椎移位併四肢癱瘓、缺氧性腦病變
    、呼吸衰竭、肺炎等傷害，嗣經治療仍癱瘓在床無意識及行
    動自理能力、四肢癱瘓，已達無法復原之重傷害程度，有華
    揚醫院94年4 月14日出具之診斷證明書、長庚紀念醫院94年
    5 月9 日出具之診斷證明書、行政院衛生署桃園醫院桃醫醫
    秘字第0940010339號函各1 件、被害人殘障手冊影本1 份、
    照片4 張（偵卷第45、46頁、本院卷、偵卷第61、62頁）等
    資料在卷可參，被害人因此車禍受有上開重傷害，被告之過
    失行為與被害人之重傷害結果顯有相當因果關係，被告過失
    致被害人重傷害犯行，亦屬明確。
  (三)肇事逃逸罪部分：被告對於在車禍發生後未停車察看或即時
    救護，而逕行離開現場等情坦承不諱，惟否認有肇事逃逸之
    犯意，辯稱：當時係因伊所駕駛之車輛煞車卡死踩不下去，
    向前滑行後始停在中北路2 段373 巷5 弄10號前云云。經查
    ，被告肇事後，所駕車輛係停放於中北路2 段373 巷5 弄10
    號前，而此處距肇事地點即中北路2 段339 號尚需前進約50
    公尺後，左轉進中北路2 段373 巷約10公尺後，再左轉進37
    3 巷5 弄行進20公尺始能到達，該處均為巷弄，僅憑滑行不
    可能到達被告車輛停放地點等情，業經證人即桃園縣政府警
    察局中壢分局普仁派出所孫漣臺警員於偵查中結證甚詳，並
    有所繪道路交通事故現場圖1 份在卷足參（偵卷第58頁、第
    63頁），再參被告4537－KS號自用小客車車禍後之照片（偵
    卷第29頁、第47頁正反面），被告之上開車輛除有車前引擎
    蓋、保險桿凹陷、擋風玻璃破裂等損傷，其餘車身並無明顯
    刮痕或碰撞痕跡，若如被告所稱：4537－KS號自用小客車於
    車禍後煞車卡死云云，該車自然無法控制自如，又豈能前行
    50公尺又連續左轉兩次，再準確的停放於5 弄10號前路旁毫
    無損傷；而該4537-KS 號自用小客車為警查獲時，車前所掛
    之車牌掉落、車後懸掛之車牌經被告拆下，2 面車牌均由被
    告置放於車內等情，為被告於警詢、本院審理中坦承不諱，
    亦經目擊被告肇事後離開現場之證人殷志賢於警詢中證稱：
    當時有到373 巷5 弄10號前察看，該車已無懸掛車牌等語、
    證人孫漣臺於偵查中證稱：伊等到現場後，該車前後車牌已
    被拆下，在派出所時，伊有要被告將車牌拿出來，被告原辯
    稱不知道車牌被拆下，後來被告又走出派出所把車牌交給伊
    等語明確（偵卷第15、16頁、58頁），顯見被告於車禍後有
    將4537－KS號自用小客車後車牌拆下，併同掉落之前車牌藏
    放在車內等情至為明確，被告於肇事後，既未停車察看而轉
    至隱密巷弄內始停車，復行將車牌拆卸藏放車內，足認被告
    有於肇事後即另行基於肇事逃逸之犯意，而未停車逕行逃離
    肇事現場之犯行。
  (四)綜上所述，被告飲用酒類後，不能安全駕駛動力交通工具而
    駕駛4537－KS號自用小客車上路，行經桃園縣中壢市○○路
    339 號前，因酒後駕車控制能力不佳、行車時速超越市區道
    路速限，又疏未注意車前狀況等過失，而與騎乘TZP －136
    號輕型機車之被害人發生擦撞，被告明知被害人已受傷卻未
    下車察看而肇事逃逸等犯行明確，應依法論科。
二、查被害人丁○○因本件車禍瞬間撞擊受有顱內出血、臉部開
    放性傷口等傷害，一度無生命跡象，經華揚醫院緊急救治後
    恢復生命跡象而轉院送往林口長庚醫院治療，仍因遭撞擊受
    有頸椎移位併四肢癱瘓、缺氧性腦病變、呼吸衰竭、肺炎等
    傷害，嗣經治療仍癱瘓在床無意識及行動自理能力、四肢癱
    瘓，已達無法復原之重傷害程度，有華揚醫院94年4 月14日
    出具之診斷證明書、長庚紀念醫院94年5 月9 日出具之診斷
    證明書、行政院衛生署桃園醫院桃醫醫秘字第0940010339號
    函各1 件、被害人殘障手冊影本1 份、照片4 張可參，是被
    害人因本件車禍事故確實已造成身體健康有重大不治之植物
    人傷害，屬刑法第10條第4 項第6 款之重傷害。核被告甲○
    ○所為，係犯刑法第185 條之3 服用酒類不能安全駕駛動力
    交通工具而駕駛罪、第185 條之4 肇事逃逸罪及第284 條第
    1 項後段過失傷害致重傷罪。公訴意旨就被告過失傷害致重
    傷部分，雖未論及被告有超越時速限制行駛之過失，惟被告
    既坦承有以時速約70公里行經肇事地點，且佐以被告自小客
    車及被害人所騎乘機車之毀損程度及現場遺留被害人機車刮
    地痕長達23.6公尺等情，被告此部分之過失亦臻明確，附此
    敘明。被告所犯上開3 罪間，行為各別，罪名有異，應予分
    論併罰。又被告為無照駕駛人，經其在本院審理中供承不諱
    ，被告無駕駛執照及酒醉駕車，因而致被害人受有重傷，依
    法應負刑事責任，所犯過失致重傷罪部分，應依道路交通管
    理處罰條例第86條第1 項規定加重其刑。爰審酌被告飲酒後
    呼氣酒精濃度每公升高達0.59毫克，貿然駕車上路，造成被
    害人嚴重之傷害，且其肇事致人受傷，復不為救護傷患之行
    為，竟駕車逃逸，以圖卸免刑責，其過失程度重大、犯罪情
    狀惡劣，犯後雖坦承部分犯行，平日素行尚可，惟未積極與
    被害人家屬達成和解等一切情狀，分別量處如主文所示之刑
    ，就過失致重傷罪及肇事逃逸罪定應執行之刑，就酒後駕車
    罪部分併定易科罰金之折算標準。
三、按自首乃對於未發覺之罪自首而受裁判而言，所謂「發覺」
    指有偵查犯罪職權之人，已知犯罪事實，並知犯罪之人為何
    人，因此未發覺之罪包括犯罪事實及犯人而言。本件被告雖
    辯稱車禍肇事後有前往華揚醫院向警員坦承為肇事人而自首
    云云。然證人孫漣臺警員已於偵查中結稱：當天接獲通報前
    往處理，到了現場沒有看到肇事車輛，依民眾提供之訊息也
    未找到該車，伊就先到華揚醫院等，過了半小時後，被告到
    華揚醫院急診室說要就醫，因為地緣關係，伊懷疑被告就是
    肇事者，並詢問被告年籍資料，經線上查詢就發現被告是肇
    事車輛所有人，伊問被告傷者是否為被告所撞，被告還否認
    ，伊再三追問下，被告才承認肇事等語（偵卷第58頁），顯
    見係警員先懷疑被告為肇事人後始向被告求證，並非基於被
    告陳述警員始得知被告上開犯行，揆諸前揭說明，實難認定
    被告有自首之情事，併此說明。
據上論斷，應依刑事訴訟法第299 條第1 項前段，刑法第185 條
之3 、第284 條第1 項後段、第185 條之4 、第41條第1 項前段
、第51條第5 款，道路交通管理處罰條例第86條第1 項，罰金罰
鍰提高標準條例第1 條前段、第2 條，判決如主文。
本案經檢察官徐文豪到庭執行職務。
中    華    民    國    95    年    3     月    15    日
                      臺灣桃園地方法院刑事第四庭
                          審判長法  官    黃斯偉
                                法  官    張淑華
                                法  官    蘇昭蓉
以上正本證明與原本無異。
如不服本判決，應於送達後10日內，向本院提出上訴狀。
                                書記官    韓若玉
中    華    民    國    95    年    3     月    15    日
附錄論罪科刑法條：
刑法第185條之3
服用毒品、麻醉藥品、酒類或其他相類之物，不能安全駕駛動力
交通工具而駕駛者，處一年以下有期徒刑、拘役或三萬元以下罰
金。
刑法第284條第1項
因過失傷害人者，處六月以下有期徒刑、拘役或五百元以下罰金
，致重傷者，處一年以下有期徒刑、拘役或五百元以下罰金。
刑法第185條之4
駕駛動力交通工具肇事，致人死傷而逃逸者，處六月以上五年以
下有期徒刑。


司法院資訊處製作；財團法人民間司法改革基金會備份。
